【裁判字號】    98,訴,75
【裁判日期】    980527
【裁判案由】    綜合所得稅
【裁判全文】
臺中高等行政法院判決
                                        98年度訴字第75號
                              .
原      告  甲○○
被      告  財政部台灣省中區國稅局
代  表  人  乙○○
訴訟代理人  丙○○
上列當事人間因綜合所得稅事件，原告不服財政部中華民國
98年1月6日台財訴字第09700482480號訴願決定，提起行政訴
訟。本院判決如下︰
    主  文
原告之訴駁回。
訴訟費用由原告負擔。
    事實及理由
一、事實概要：緣原告民國92年度綜合所得稅結算申報，列報取
    自太安醫院執行業務所得新台幣（下同）1,375,317元及租
    賃所得0元，經被告所屬大屯稽徵所依查得資料核定執行業
    務所得1,750,083元及租賃所得2,491,039元，乃歸課綜合所
    得總額5,161,221元，並補徵應納稅額796,156元。原告不服
    ，就執行業務所得及租賃所得部分申請復查，獲追減執行業
    務所得44,506元及租賃所得2,368,147元。原告對執行業務
    所得部分仍不服，提起訴願遞遭駁回，遂提起本件行政訴訟
    。
二、兩造聲明：
  (一)原告聲明求為判決：訴願決定及復查決定關於執行業務所得
    不利於原告之部分均撤銷。
  (二)被告聲明求為判決：駁回原告之訴。
三、原告訴稱略以：
  (一)原告與第三人楊英煒醫師自88年1月1日起合夥經營太安醫院
    並訂有合夥契約，約定損益分配各1/2，依民法第667條第1
    項、第676條及第677條第1項規定，原告與楊英煒間之損益
    分配即應以上開約定為據。是太安醫院92年度核定之執行業
    務所得，依損益分配比率，應以原告及楊英煒各852,789 元
    歸課綜合所得稅。
  (二)被告雖辯稱原告未提示合夥之具體事證等語，惟太安醫院自
    77年由原告父親、兄弟與其他醫師經營時即為合夥，88年1
    月由太安綜合醫院改名為太安醫院，因原告父親已過世，而
    由原告及楊英煒2人合夥經營。原告於被告進行太安醫院90
    年度執行業務調查時，已填明該醫院為合夥，損益分配為原
    告與楊英煒各1/2，被告當時未為反對或否准，卻於事後核
    定否准，有違行政程序法所揭示之誠信原則及第43條規定。
    且台灣高等法院台中分院92年度抗字第570號民事裁定及鈞
    院95年度訴字191號判決，亦認同太安醫院係合夥經營。被
    告未將該醫院之所得額均分，全部作為原告之執行業務所得
    ，有違實質課稅原則。被告倘不認同前揭合夥事實，即應舉
    證推翻，被告未舉反證，亦未能查明原告與楊英煒非合夥關
    係，即認定太安醫院為原告獨資經營，顯有違誤。
  (三)至被告主張楊英煒91、91年度申報薪資所得，92年度亦非申
    報取自太安醫院之執行業務所得乙節，按原告已與楊英煒合
    夥十幾年，楊英煒申報薪資所得應屬錯誤，且其所申報之薪
    資應是向健康保險局申請之費用。又92年度太安醫院並無分
    配盈餘，因該年度僅經營半年（92年5月30日歇業），且盈
    餘皆用於修理醫院921震災而生損害（88年至92年間均在進
    行各項修理）。
四、被告答辯略以：
  (一)被告係依業務狀況調查紀錄表及全民健康保險特約醫事服務
    機構申請醫療費用分列項目參考表等資料，核定太安醫院92
    年度收入總額7,924,210元【含自費收入9,000元、健保收入
    6,616,786元、部分負擔收入717,770元、掛號費收入572,35
    0元（看診11,447人次×掛號費每人50元）、利息收入104元
    及其他收入8,200元】，扣除必要費用6,174,127元後，核定
    全年所得額1,750,083元，並同額歸戶核定原告92年度綜合
    所得稅執行業務所得1,750,083元。嗣原告於復查時主張該
    醫院對部分病患未收取掛號費及部分負擔等語，經被告查核
    原告所提示該醫院免收掛號費紀錄名冊核屬詳實，其主張未
    收取掛號費4,046人次部分核屬可採，乃重行核算92年度掛
    號費收入370,050元【（看診11,447人次－免收4,046人次）
    ×50元＝370,050元】，原核定掛號費收入572,350元應予追
    減202,300元。惟關於未收部分負擔乙節，按依全民健康保
    險現行規定，對於保險對象除重大傷病、分娩、接受預防保
    健服務、山地離島地區之就醫或其他規定就醫得免收取部分
    負擔外，仍應收取部分負擔，如未依規定向保險對象收取其
    應自行負擔之費用或有以之作為招攬病人之事實者，全民健
    康保險醫事服務機構特約及管理辦法有相關處罰規定，且健
    康保險局計算部分負擔金額已排除前揭免收取部分負擔之對
    象，故無重複計算之情事，原核定部分負擔收入717,770元
    並無不合。綜上，合計追減該醫院收入總額202,300元及費
    用總額157,794元（202,300元×78%），重行核算該醫院全
    年所得額1,705,577元，並同額核定為原告執行業務所得，
    原核定執行業務所得1,750,083元，復查後乃予追減44,506
    元。
  (二)關於原告主張其與楊英煒醫師合夥經營太安醫院乙節，按稅
    捐法律關係乃依稅捐法律之規定，大量且反覆成立之關係，
    稅捐稽徵機關對於納稅義務人具體從事何種經濟交易，要搜
    集證據，洵屬困難之事，且有關課稅要件事實，皆發生於納
    稅義務人所得支配之範圍，納稅義務人知之最詳，依憲法第
    19條規定意旨及貫徹公平及合法課稅所必要，納稅義務人應
    具有稽徵程序協力義務，如有違背，即生由稅捐稽徵機關片
    面核定等不利益之後果，而減輕稽徵機關之證明程度。又合
    夥契約係二人以上互約出資以經營共同事業之諾成契約，故
    於稅捐之課徵上，要求立於第三人地位之稅捐稽徵機關，舉
    證證明納稅義務人間有無主觀之合夥合意及客觀上有無合夥
    之行為幾無可能，為期公平，應由納稅義務人負舉證責任。
    原告雖主張自88年1月1日起即與楊英煒合夥經營太安醫院，
    並提示「聯合執行業務契約書」供核，惟上開契約除載明「
    盈餘分配比率各為1/2」外，關於出資方式（金錢、其他財
    產權、勞務、信用或以其他利益代之）、收支處理、盈餘分
    配等要件，均付之闕如。經被告分別以95年4月28日中區國
    稅大屯二字第0950010124號及96年8月21日中區國稅法二字
    第0960039147號函請原告提示具體事證供核，惟迄未提示，
    是顯難僅憑系爭契約書即認定原告與楊英煒有合夥經營太安
    醫院之事實。又楊英煒90、91年度係申報取自太安醫院之薪
    資所得，並非執行業務所得，92年度亦非申報太安醫院之執
    行業務所得。且原告於鈞院另件準備程序稱楊英煒之合夥出
    資係提供牙醫使用之醫療器材，惟太安醫院為綜合醫院，楊
    英煒僅出資牙醫醫療器材，其出資與其約定合夥比例1/2顯
    不相當。
  (三)至原告提示台灣高等法院台中分院92年度抗字第570號民事
    裁定及鈞院95年度訴字191號判決，主張系爭事實業經司法
    審認太安醫院為合夥組織乙節，按前開裁判無非以原告自行
    製作並陳報被告之「執行業務暨其他所得業者基本資料表」
    及「醫療院所等執行業務狀況調查紀錄表」為據，惟該等表
    單主要目的係調查太安醫院執行業務所得額之資料，至太安
    醫院究竟是否為合夥組織，被告自得本於職權查明。另台中
    縣稅捐稽徵處大屯分處77年2月8日稅屯三字第5342號之合夥
    核准備查函雖載明就其變更合夥經營准予備查，惟並未就合
    夥事實為實質審查。原告援引前揭資料作為合夥憑據，自無
    可採。
五、本件兩造之爭點為：原告主張其與第三人楊英煒醫師合夥經
    營太安醫院，約定損益分配各1/2，被告對太安醫院92年度
    核定之執行業務所得，依損益分配比率，應以原告及楊英煒
    各852,789元歸課綜合所得稅；被告則以因原告未提示具體
    事證供核，難僅憑合夥契約書即認原告與楊英煒有合夥經營
    太安醫院之事實，被告依查得資料核定執行業務所得1,705,
    577元，歸課原告綜合所得總額，並無違誤等語置辯。
六、按「個人之綜合所得總額，以其全年左列各類所得合併計算
    之︰．．．第2類：執行業務所得︰凡執行業務者之業務或
    演技收入，減除業務所房租或折舊、業務上使用器材設備之
    折舊及修理費，或收取代價提供顧客使用之藥品、材料等之
    成本、業務上雇用人員之薪資、執行業務之旅費及其他直接
    必要費用後之餘額為所得額。．．．」、「稽徵機關進行調
    查或復查時，納稅義務人應提示有關各種證明所得之帳簿、
    文據;其未提示者，稽徵機關得依查得之資料或同業利潤標
    準，核定其所得額。」分別為行為時所得稅法第14條第1項
    第2類及第83條第1項所明定。次按「稱合夥者，謂二人以上
    互約出資以經營共同事業之契約。前項出資，得為金錢或其
    他財產權，或以勞務、信用或其他利益代之。金錢以外之出
    資，應估定價額為其出資額。未經估定者，以他合夥人之平
    均出資額視為其出資額。」為民法第667條所明定。惟於稅
    捐稽徵事件，執行業務人間雖訂有合夥契約，約定共同經營
    事業，然訂約後是否有依約履行，為合夥之出資及分配盈餘
    ，此為納稅義務人支配之經濟事實，自應由納稅義務人負舉
    證責任。
七、經查，原告主張其自88年1月1日起即與楊英煒合夥經營太安
    醫院，雖有提出「聯合執行業務契約書」及太安醫院之申請
    書為憑（本院卷26及28頁），惟該契約書僅記載「盈餘分配
    比率各為1/2」，而關於出資方式，如金錢、其他財產權、
    勞務、信用或以其他利益代之等，另收支處理或盈餘分配等
    事項，均無載明。經被告以95年4月28日中區國稅大屯二字
    第0950010124號，及原告申請復查階段中另以96年8月21 日
    中區國稅法二字第0960039147號函，請原告提示對於合夥出
    資及盈餘等事證供核（原處分卷4,2頁），原告迄本院言詞
    辯論終結前均未提示，是尚難以上開契約書而認原告與楊英
    煒有合夥經營太安醫院之事實。次查，原告所稱太安醫院之
    合夥人楊英煒於90、91年度，均申報薪資所得，而該所得之
    來源，係太安醫院（本院98年度訴字第73號事件原處分卷62
    -65頁，本院98年度訴字第74號事件原處分卷92-95頁，該醫
    院統一編號00000000），是太安醫院於原告所指合夥期間，
    有對楊英煒支付薪資之情形，而非分配執行業務所得。再者
    ，楊英煒於92年度申報之執行業務所得72,000元，其來源為
    中央健保局，經被告核定其於該年度有晟揚牙醫診所執行業
    務所得730,561元（原處分卷9,7,10頁），原告雖稱92年度
    因無盈餘而未分配，惟原告自行申報該年度取自太安醫院之
    執行業務所得卻高達1,375,317元（同卷54頁）；又本件被
    告原查原告關於太安醫院核定執行業務所得1,750,083元復
    查後追減44,506元即1,705,577元，原告於本年度取自太安
    醫院有如此高額之執行業務所得，又稱無盈餘，如有與楊英
    煒合夥經營之事實，又未分配予楊英煒；原告另稱因921地
    震災害，將盈餘用於修繕醫院，亦未提出計算及分擔等相關
    紀錄，以上各情相互間尚有有扞格之處。綜上各情以觀，尚
    難認原告與楊英煒有合夥經營太安醫院之事實。
八、至原告所提台灣高等法院台中分院92年度抗字第570號民事
    裁定及本院95年度訴字191號判決（本院卷32-50頁），主張
    太安醫院係合夥組織，業經司法認定乙節。按該等裁判係以
    原告自行製作並陳報被告之「執行業務暨其他所得業者基本
    資料表」及「醫療院所等執行業務狀況調查紀錄表」等為認
    定基礎，而該等表單係被告調查太安醫院執行業務所得額之
    資料，另台中縣稅捐稽徵處大屯分處77年2月8日稅屯三字第
    5342號之合夥核准備查函，係屬備查性質，均未就合夥之事
    實為實質認定，均難為本件原告所稱太安醫院於本年度由其
    與楊英煒合夥之論據，併予敘明。
九、從而，原告既未提出本年度由其與楊英煒合夥經營太安醫院
    之相關事證，且依楊英煒之90-91年及本年度之申報資料，
    均無來自太安醫院之執行業務所得，原告主張其取自太安醫
    院92年度核定之執行業務所得，應依損益分配比率1/2計算
    ，並無可採。是本件被告依查得資料核定本年度原告執行業
    務所得1,705,577元，計入原告綜合所得總額，依上開規定
    及說明，並無違誤，訴願決定予以維持，亦無不合，原告請
    求訴願決定及復查決定關於執行業務所得不利於原告之部分
    均撤銷，為無理由，應予駁回。
十、據上論結，本件原告之訴為無理由，依行政訴訟法第195 條
    第1項後段、第98條第1項前段，判決如主文。
中    華    民    國    98    年    5     月    27    日
              臺中高等行政法院第四庭
                        審判長法  官  沈  應  南
                              法  官  莊  金  昌
                              法  官  許  武  峰
以上正本證明與原本無異。
如不服本判決，應於判決送達後20日內向本院提出上訴書狀，其
未表明上訴理由者，應於提起上訴後20日內向本院提出上訴理由
書（須依對造人數附具繕本）；如於本判決宣示或公告後送達前
提起上訴者，應於判決送達後20日內補提上訴理由書（須附繕本
）。未表明上訴理由者，逕以裁定駁回。
中    華    民    國    98    年    5    月    28    日
                              書記官  莊  啟  明


司法院資訊處製作；財團法人民間司法改革基金會備份。
